臺灣臺北地方法院刑事判決
111年度審易字第137號
公  訴  人  臺灣臺北地方檢察署檢察官
被      告  陳先莉
上列被告因妨害名譽案件，經檢察官提起公訴（110年度偵字第2
8925號），本院判決如下：
    主  文
陳先莉犯公然侮辱罪，處拘役參拾日，如易科罰金，以新臺幣壹
仟元折算壹日。
    事  實
一、陳先莉與卓進豐前為台北小城社區之附近鄰居關係，彼此關
    係不睦，詎陳先莉於民國110年6月9日返回該區時，竟基於
    公然侮辱之犯意，於同日晚間7時42分許，在不特定人得共
    見共聞之新北市○○區○○○路00號卓進豐住所前，以「幹你娘
    老雞北」等語大聲辱罵卓進豐，足以貶損卓進豐之人格評價
    及名譽。
二、案經卓進豐訴由新北市政府警察局新店分局報請臺北地檢署
    檢察官偵查起訴。
    理  由
一、證據能力：
    本判決所引用之證據資料，無論傳聞供述證據或非供述證據
    ，當事人均同意有證據能力，復未於言詞辯論終結前聲明異
    議（見本院卷第37、53至64、93至98頁）。且本院審酌供述
    證據作成時之情況，認為適當；非供述證據，亦查無非法取
    得而應予排除之情形，自均得作為證據。
二、認定犯罪事實所憑之證據及理由：
    訊據被告陳先莉固承認於上開時、地，有口出「幹你娘老雞
    北」乙情，惟矢口否認有何公然侮辱之犯行，辯稱：我只是
    自言自語，當天是告訴人先跟蹤騷擾我，我同時被三批人馬
    騷擾、一直糾纏，已經很累，還要應付這些人馬…我並沒有
    指名道姓「卓進豐」，當時他們家客廳有4個人，是他自己
    對號入座就告我，請求判無罪等語（見偵卷第77頁；本院卷
    第36至37、59、98頁）。然查：
　㈠經本院會同當事人當庭勘驗事發時之錄影音光碟（①員警密錄
    器所攝得影音檔案、②告訴人住家門口監視器往門外攝得影
    音檔案），結果均顯示被告於上開時、地，偕同員警陸育全
    步行至告訴人卓進豐住家門口時，在場之人有如下對話（節
    錄）：「
　　被  告：你叫卓進豐出來。
　　員  警：我沒有要叫他出來，我來看監視器而已。
　　        ……　 
　  被  告：喔好，告他妨害名譽，我根本沒理他，我還騷擾 
            他....你叫他出來，叫卓進豐出來。
　　員  警：我沒有要叫他出來。
　　　　  （被告走至告訴人家門口前）
　　被  告：卓進豐，出來。警察找你。
　　員  警：我沒有要叫他出來。
　　告訴人：找我幹嘛。
　　員  警：（揮手）沒有沒有，我沒有要找你，你不用出來。
　　卓家女性：不用理她。
    被  告：你憑什麼說我不需要臉。你說什麼不要臉、你說什
            麼不要臉。
　　員  警：你不用出來。
　　被  告：好，我出去不會為非作歹的....總有一天....我調
            監視器告你喔（被告以右手指向告訴人住家）。
　           ……　　　
    員  警：妳說的監視器在哪裡？
　　被  告：在那個僑愛三路底。
　　　　    ……
　　被  告：幹你娘老雞北。
          （註：此刻錄影音檔案呈現時間為19：50：17）
    被  告：媽勒個B，我從來...每次都跟這麼多人吵架....
          （註：此刻錄影音檔案呈現時間為19：50：20，被告
                離開告訴人家門口前往回走）。
　　卓家女性：她沒戴口罩，你不要出去。你就不要理她啊，剛
              剛警察就叫你不要理她，你還出去幹嘛？你就不
              要管她，警察都叫你不要出去了。
              …… 
　　」等情，有本院111年3月11日勘驗筆錄存卷可考（見本院卷
    第55至59頁），亦有告訴人家門前之監視器影像截圖、警方
    就密錄器所製逐字譯文、臺北地檢署勘驗筆錄在卷可參（偵
    卷第37至43、49、65頁），均核與告訴人於警詢及本院審理
    時之指述大致相符（偵卷第15至19頁；本院卷第37至38頁）
    。
　㈡由上開脈絡，顯徵被告確有於110年6月9日晚間7時42分許，
    與員警一同步行至新北市○○區○○○路00號告訴人住家前面之
    公眾場所時，先大聲呼喊告訴人全名，繼而要求告訴人出來
    ，且手指向告訴人方向，復當著眾人面前大聲辱罵「幹你娘
    老雞北」，亦即，在場見聞者依據談話當時之客觀情形，均
    得以特定行為人所輕蔑謾罵之對象為告訴人無疑，昭彰明甚
    。而「幹你娘老雞北」之言論，衡諸社會通念，係就所指涉
    對象之人格為批評指摘，客觀上乃屬負面評價之字眼，有指
    責、嘲諷、輕視之意，足令他人在精神上、心理上感受到難
    堪，依被告之年齡、社會經驗，自難諉為不知；且徵諸本案
    發生緣由，乃被告至告訴人家門口前，要求告訴人出面，雙
    方遂起爭執，過程中被告進而於現場口出「幹你娘老雞北」
    ，更顯見被告所為，係出於人身攻擊藉以表達其羞辱、貶抑
    告訴人之意，非就其與告訴人間之具體糾紛為評論或意見表
    達，堪認被告確有公然侮辱之故意，至為灼然。被告辯稱其
    並未指名道姓或直接面對告訴人辱罵，委難憑採。
　㈢被告另辯稱：是告訴人先跟蹤騷擾我，當天總共有三方人馬
    （環保局、告訴人、另一個路過的鄰居女子）騷擾我，當天
    我先跟環保局正在講話，我要告環保局跟蹤騷擾我，告訴人
    騎車過來罵我，我打手機到新店雙城派出所報警，員警陸育
    全才來現場協助我處理告訴人騷擾我的事情，並未提到環保
    局人員等語（見本院卷第62至63、94至97頁）。然查，證人
    即新北市新店區雙城派出所員警陸育全於本院審理時結證稱
    ：被告說她房子原本有養貓10幾隻，因為火災變成流浪貓，
    她定時回社區餵養，但社區居民有人針對餵養浪貓一事向衛
    生局提告，我們員警獲報到場，是要先處理被告跟衛生局間
    的紛爭，後因被告她說告訴人家門口有監視器、要求我去調
    閱，我才跟著她走過去告訴人家門口，我身上的密錄器攝得
    法院上開勘驗的影片等語（見本院卷第54、59至63頁），核
    與新北市政府警察局勤務指揮中心受理各類案件紀錄單上載
    「據報新北市新店區僑愛三路，女子叫囂…造成妨害安寧情
    事」等旨若合符節，且所載報案電話亦非被告手機號碼（見
    本院卷第85、87、96頁），足見當日係該社區其他鄰居因不
    堪其擾，方致電報警，而與被告上開辯稱之案發緣由迥異。
    況姑不論被告與告訴人當日稍早是否曾發生嫌隙，皆仍無從
    憑以解免被告所涉公然侮辱之責。
　㈣至被告雖聲請向新店分局偵查隊調取其歷次報案錄音，以證
    明所述告訴人迭對其跟蹤騷擾、違反社會秩序維護法乙節為
    真云云（見本院卷第97頁）。惟被告於前開時地以「幹你娘
    老雞北」辱罵告訴人，業經查明如上；故其此部分聲請核與
    本案待證事實無關，亦無調查必要，併予敘明。
　㈤綜上，本案事證明確，被告所辯均難憑採，其犯行洵堪認定
    ，應予依法論科。
三、論罪科刑：　　
  ㈠核被告所為，係犯刑法第309條第1項之公然侮辱罪。
  ㈡爰審酌被告因與告訴人素有嫌隙，心生不滿，竟口出上開言
    語公然侮辱告訴人，顯乏尊重他人名譽之法治觀念，參以告
    訴人到庭表示：被告在社區的行事，在臺北地院都有資料可
    以調，這些情事說也說不完，在我們臺北小城社區左右鄰居
    、里長、當地雙城派出所都有紀錄，被告怎麼我不便評論等
    語（見本院卷第38頁），暨被告之生活狀況暨智識程度（自
    述大專畢業，因在職場上受很多氣，便辦理退休，現靠收租
    金維生、經濟小康）、犯罪動機、目的、手段等一切情狀，
    量處如主文所示之刑，並諭知易科罰金之折算標準。
據上論斷，應依刑事訴訟法第299條第1項前段，刑法第309條第1
 項、第41條第1項前段，刑法施行法第1條之1第1項，判決如主
文。
本案經檢察官楊石宇偵查起訴，檢察官羅嘉薇、黃思源到庭執行
職務。
中　　華　　民　　國　　111 　年　　4 　　月　　26　　日
　　　　　　　　　刑事第二十一庭法　官　歐陽儀
上正本證明與原本無異。 
如不服本判決應於收受送達後20日內向本院提出上訴書狀，並應
敘述具體理由；其未敘述上訴理由者，應於上訴期間屆滿後20日
內向本院補提理由書（均須按他造當事人之人數附繕本）「切勿
逕送上級法院」。告訴人或被害人如對於本判決不服者，應具備
理由請求檢察官上訴，其上訴期間之計算係以檢察官收受判決正
本之日期為準。 因疫情而遲誤不變期間，得向法院聲請回復原
狀。
                                書記官  程于恬
中　　華　　民　　國　　111 　年　　4 　　月　　27　　日
附錄本案論罪科刑法條全文：
中華民國刑法第309條（公然侮辱罪）：
公然侮辱人者，處拘役或九千元以下罰金。
以強暴犯前項之罪者，處一年以下有期徒刑、拘役或一萬五千元
以下罰金。